【裁判字號】    91,自,151
【裁判日期】    920226
【裁判案由】    侵占
【裁判全文】
臺灣士林地方法院刑事判決                          九十一年度自字第一五一號
    自  訴  人  甲○○  男  四.
    被      告  乙○○  男  四.
右列被告因侵占案件，經自訴人向臺灣臺北地方法院提起自訴，嗣經判決管轄錯誤移
送本院（九十一年度自字第一七四號），本院判決如左：
    主  文
乙○○無罪。
    理  由
一、自訴意旨略以：被告乙○○於民國九十年十月五日，向自訴人甲○○承租車牌號
    碼二Ｂ—三六三號營業小客車，約定每日租金新臺幣（下同）八百元，每三日繳
    付一次，車輛即交由被告使用，然被告竟於九十一年一月九日繳交至九十年十二
    月十五日之租金後，即於不詳時間、地點，意圖為自己不法所有，變異持有為所
    有之意思，拒絕繳納車租，且避不見面，就自訴人之催告置之不理，因認被告涉
    犯刑法第三百三十五條第一項之侵占罪嫌云云。
二、按犯罪事實應依證據認定之，無證據不得推定其犯罪事實，又不能證明被告犯罪
    者，應諭知無罪之判決，刑事訴訟法第一百五十四條、第三百零一條第一項分別
    定有明文。再按刑法第三百三十五條第一項侵占罪之成立，以擅自處分自己持有
    之他人所有物，或變易持有之意為所有之意，而逕為所有人之行為，為其構成要
    件；若以自己或他人名義向人租賃，不能如數清償，僅係民事上違背履行契約問
    題，與侵占罪之要件不合。
三、本件自訴人甲○○認被告乙○○涉犯刑法侵占罪嫌，無非係以：被告租車後積欠
    租金，有車輛租賃合約、駕駛員承租計程車具結書、租賃登記表、被告國民身分
    證、駕駛執照、營業小客車駕駛人執業登記證、存證信函（均影本）可資證明，
    執為論據。訊據被告固不否認曾於九十年十月五日與自訴人訂約取得車牌號碼二
    Ｂ—三六三號營業小客車，嗣後積欠租金未繳，惟堅決否認有何侵占犯行，辯稱
    ：是因為伊身體不適、經濟狀況不佳之故，並非故意不繳，後來有把車子還回去
    給自訴人等語。經查：
  (一)按刑事訴訟法第三百二十條第二項第二款規定，自訴狀僅應記載犯罪事實及證據
    ，與同法第二百六十四條第二項第二款規定起訴書應記載犯罪事實及證據並所犯
    法條者有別，從而，自訴人若於自訴狀記載被告所犯之法條，僅供法院審判之參
    考，如有記載而更與所訴之犯罪事實不相適合，即屬贅文，法院不受該項記載之
    拘束。本件自訴人自訴狀雖謂被告尚涉嫌觸犯刑法第三百三十九條之詐欺罪嫌，
    惟於自訴狀中並無任何有關詐欺事實之敘述，且其於九十一年八月七日本院訊問
    時，亦陳稱係告被告侵占罪，是自訴狀另引上開詐欺法條為論罪依據，容有誤會
    。揆諸前開說明，本院於裁判時得僅就被告自訴之侵占罪事實範圍內審理，不受
    自訴狀所引犯罪法條之拘束，合先敘明。
  (二)再查，租車屆期未還並非當然構成刑法侵占罪犯行，本件汽車租賃契約是否與侵
    占罪之構成要件相當，並非無疑。就被告取得系爭車輛後給付租金之情形，業據
    被告供陳：因為伊住比較遠，且當時收入也不穩定，所以租金通常是十天繳一次
    ，遲延繳付時，自訴人也沒有反對等語在卷（本院九十二年二月十二日審判筆錄
    ），質之自訴人亦自承：九十一年農曆過年前，被告有主動打電話來說要繳租金
    ，之前伊也有口頭上與被告以電話聯絡過，後來車子在九十一年三月二十五日早
    上，停在伊公司門前（臺灣臺北地方法院九十一年四月十五日訊問筆錄），被告
    遲繳時有要求伊寬限，後來有陸陸續續繳付，九十一年一月九日那天，被告來繳
    納遲延租金時，他說景氣不好，要慢慢補繳租金，請伊讓他繼續開車，伊有答應
    （本院九十一年八月七日訊問筆錄），被告遲延繳納租金時，伊有問，他說因為
    跑車，晚上來繳錢時伊已經下班，但被告七到十天一定會來繳，伊也沒有拒絕（
    本院九十二年二月十二日審判筆錄）各等語綦詳，二人所述互核相符，足見被告
    於簽約後雖未依約三天即繳付一次租金，但其並非全不付款，且遲延繳納係取得
    自訴人之諒解而為，並可繼續使用系爭車輛，被告迨九十一年一月九日雖繳至九
    十年十二月十五日止之租金，然計程車司機之收入本即未必固定，被告之後未按
    期繳款，乃因景氣不好之故，此亦為自訴人所知悉，顯見被告所供係因經濟狀況
    不佳致無法如期繳款，並非故意不繳等情，洵屬非虛。況自訴人於本院審理時，
    亦表示本件是因為被告沒有按期繳納租金，且事後找不到人，所以伊才提起自訴
    ，實係一場誤會，事後被告有出面處理此事，以八萬元達成和解，伊不追究刑責
    等語在卷（本院九十二年二月十二日審判筆錄），並有和解書一紙附卷可稽，益
    徵本件純屬租賃契約所生之民事糾紛，尚與刑法上侵占罪之構成要件有間。此外
    ，本院復查無其他積極證據足資證明被告有何侵占犯行，既不能證明被告犯罪，
    即應為無罪之諭知。
據上論斷，應依刑事訴訟法第三百四十三條、第三百零一條第一項，判決如主文。
中      華      民      國    九十二    年      二      月    二十六    日
                                    臺灣士林地方法院刑事第四庭
            法  官  黃  潔  茹
右正本證明與原本無異。
如不服本判決，應於判決送達後十日內，向本院提出上訴狀。
                                        書記官  柳  瑞  宗
中      華      民      國    九十二    年      三      月      四      日


司法院資訊處製作；財團法人民間司法改革基金會備份。
